【裁判字號】    90,上易,3259
【裁判日期】    901214
【裁判案由】    偽造文書
【裁判全文】
台灣高等法院刑事判決                            九十年度上易字第三二五九號
    上  訴  人  臺灣板橋地方法院檢察署檢察官
    被      告  甲○○
    選任辯護人  陳兆瑛
右上訴人，因被告偽造文書案件，不服台灣板橋地方法院，九十年度易字第二０二五
號，中華民國九十年七月十六日第一審判決（起訴案號：台灣板橋地方法院檢察署九
十年偵字第七一四號），提起上訴，及移送併辦（台灣台北地方法院檢察署九十年度
偵字第九四六七號），本院判決如左：
    主  文
原判決撤銷。
甲○○共同偽造印文，足以生損害於公眾，處有期徒刑陸月，如易科罰金，以參佰元
折算壹日。
扣案偽造之台北縣營業小客車駕駛人執業登記證貳張均沒收。
    事  實
一、甲○○係「慶安計程車合作社」暨「文昌交通企業有限公司」（均設址台北縣土
    城市○○路○段二十一號）之負責人。其自民國八十九年五月二日起，陸續在聯
    合報刊登「慶安計程車合作社（牌免費）買新車．免頭款．保考登記證．免費協
    辦買中古車．可分期．租送車或出租可．土城市三段二一號00000000」之廣告。
    周錦樹（業據原審判處有期徒刑三月確定）於八十九年五月初某日，見甲○○在
    報紙上所刊登之廣告後，即前往台北縣土城市○○路○段二十一號「慶安計程車
    合作社」找甲○○，雙方協議後，周錦樹同意支付新台幣（下同）九千元，作為
    取得執業登記證之代價，周錦樹並與甲○○基於偽造執業登記證之犯意聯絡，將
    身分證件及照片等資料交予甲○○，再由甲○○委請與之亦有犯意聯絡之朱萬子
    （由檢察官併由最高法院審理中）在不詳地點，依周錦樹所提供之本人姓名、年
    籍及照片等資料，偽造台北縣營業小客車駕駛人執業登記證一張，並在其上偽造
    「台北縣警察局核定章」私印文一枚後，由甲○○於八十九年五月十一日在「慶
    安計程車合作社」，將上開偽造完成之台北縣營業小客車執業登記證交付於周錦
    樹。周錦樹即於同年五月下旬某日，持上開偽造執業登記證，至台北縣中和市○
    ○街一一四巷三七弄一號安達交通有限公司辦理受解雇手續以為行使，足生損害
    於台北縣警察局交通隊對營業駕駛人執業資格管理之正確性及公眾對營業小客車
    駕駛人資格之確認。許棋湧於八十九年六月間某日，交給楊志培一萬五千元，請
    楊志培代為購買營業小客車駕駛人執業登記證（許、楊二人由檢察官另向台灣台
    北地方法院聲請簡易判決處刑），楊志培乃前往台北縣土城市○○路○段二十一
    號「文昌交通企業有限公司」找甲○○，雙方協議後，楊志培同意支付九千元，
    作為取得執業登記證之代價，甲○○乃賡續前開偽造執業登記證之概括犯意，與
    楊志培、許棋湧基於偽造執業登記證之犯意聯絡，由許棋湧將身分證件及照片等
    資料交予楊志培轉交甲○○，再由甲○○委請與之亦有犯意聯絡之朱萬子，在不
    詳地點，依許棋湧所提供之本人姓名、年籍及照片等資料，偽造台北縣營業小客
    車駕駛人執業登記證一張，由甲○○於八十九年六月二十日某時，在「文昌交通
    企業有限公司」址，將上開偽造完成之台北縣營業小客車執業登記證交付楊志培
    ，再由楊志培於同日下午六時許，在同址轉交許棋湧，亦足生損害於台北縣警察
    局交通隊對營業駕駛人執業資格管理之正確性及公眾對營業小客車駕駛人資格之
    確認。嗣周錦樹所持上開執業登記證因遭認定係偽造而無法使用，周錦樹不甘損
    失，即於八十九年七月二十六日向警方檢舉上情，並提出上開偽造之執業登記證
    一張。許棋湧於八十九年十二月二日下午二時十六分許，持上開偽造執業登記證
    ，行經台北市○○○路、天津街口時，為警查獲，亦扣得執業登記證一張。
二、案經台北縣警察局土城分局報請台灣板橋地方法院檢察署檢察官偵查起訴暨台灣
    台北地方法院檢察署檢察官移送併辦。
    理  由
一、訊據被告甲○○固供承為周錦樹、許棋湧代辦執業登記證之事實，惟矢口否認有
    何偽造文書犯行，辯稱：伊是找朱萬子代辦的，伊不知是偽造的云云。經查：
  (一)被告係「慶安計程車合作社」暨「文昌交通企業有限公司」之負責人，此業據被
    告於警訊中供承在卷（詳見偵字第七一四號卷第二十頁、偵字第九四六七號卷第
    九頁）。
  (二)被告於八十九年五月二日、六月二十二日先後在聯合報刊登「慶安計程車合作社
    （牌免費）買新車．免頭款．保考登記證．免費協辦買中古車．可分期．租送車
    或出租可．土城市三段二一號00000000」之廣告，此有聯合報廣告剪報在卷（見
    偵字第七一四號卷第三十二頁）。
  (三)被告於警訊中供稱：伊是看自由時報有登代辦司機登記，伊就打電話，有一位自
    稱朱梓樺（即朱萬子）之男子來收證代辦登記證；周錦樹於八十九年五月初至伊
    車行欲選購計程車，且向伊表明要購買執業登記證，伊答稱可代為辦理．．伊知
    周錦樹當時尚未取得執業登記之資格，．．辦妥後，伊於八十九年五月十一日左
    右通知周錦樹到伊車行來領取；朱梓樺將周錦樹之執業登記證交給伊時，有跟伊
    說該資料未進入電腦，叫伊小心使用，伊就知道可能是假的（詳見偵字第七一四
    號卷第二十頁、二十二頁）。
  (四)周錦樹於警訊中供稱：伊於八十九年五月初，到慶安計程車行，欲選購計程車，
    因當時伊尚未考取執業登記證，而慶安計程車行曾在報紙刊登代辦執業登記證，
    所以伊就詢問甲○○如何辦理執業登記證，其稱費用九千元；伊當初於八十九年
    四月二十二日有到台北縣交通隊報名，但排定考試日期為六月二十二日，伊心想
    如果透過甲○○辦理，或許可以早點取得執業登記證，所以才會委託甲○○代辦
    ；甲○○於八十九年五月十一日通知伊到車行領取執業登記證等語（詳見偵字第
    七一四號卷第三十頁）。
  (五)許棋湧於警訊中供稱：伊參加執業登記證考試，但沒有考上，當時楊志培對伊說
    只要花錢就可插隊買到，伊是交給楊志培一萬五千元，託楊志培花九千元買到的
    （詳見偵字第九四六七號卷第五頁、六頁）。
  (六)楊志培於警訊中供稱：許棋湧之執業登記證是伊介紹向文昌交通公司甲○○購買
    的，伊於八十九年六月二十日十八時許，在台北縣土城市○○路○段二十一號文
    昌交通公司將執業登記證交給許棋湧等語（詳見偵字第九四六七號第七頁）。
  (七)以周錦樹名義偽造之執業登記證，上載證號：一九六八０二、發證日期八十九年
    五月十一日、並有偽造之「台北縣警察局核定章」印文一枚；以許棋湧名義偽造
    之執業登記證，上載證號一六六四六六、發證日期八十九年五月十八日，此有偽
    造之執業登記證扣案在卷（見偵字第七一四號卷第三十四頁、偵字第九四六七號
    卷第十六頁、十七頁）。又扣案之周錦樹名義之執業登記證確係偽造，此有台北
    縣警察局八十九年八月二十五日八九北警交字第一四九一四六號函在卷（見偵字
    第七一四號卷第三十三頁）。
  (八)綜上：可見周錦樹、許棋湧二人均明知要取得執業登記證須經過考試，而被告係
    以開設計程車行為業，其對取得營業小客車執業登記證需應考一事自知之甚詳，
    其竟於向周錦樹、楊志培各收取九千元之費用後，而委請朱萬子辦理周錦樹、許
    棋湧之執業登記證，且依被告右揭於警訊中所供其於八十九年五月十一日將周錦
    樹名義之執業登記交給周錦樹時即知該執業登記可能是假的，其竟仍繼續為許棋
    湧辦理執業登記證，準此足徵被告在報紙上刊登廣告招徠代辦執業登記證時，其
    即明知要透過朱萬子取得之執業登記證是偽造的。是被告右揭所辯，要屬飾卸之
    詞，不足採信。本件事證明確，被告之犯行堪以認定，自應依法論科。
二、核被告所為，其中偽造周錦樹、許棋湧之執業登記證之行為，係犯刑法第二百十
    二條之偽造特種文書罪；在偽造周錦樹之執業登記證上，另偽造「台北縣警察局
    核定章」之印文一枚，係犯同法第二百十七條第一項偽造印文罪。蓋「台北縣警
    察局核定章」之印文，並非在表示公務機關或機關長官資格及其職務之印信，自
    非屬印信條例所定之公印所表現之印文，故偽造上揭印文，僅能論以偽造刑法第
    二百十七條第一項之印文罪，附此敘明。其先後偽造右揭二張執業登記證，其時
    間緊接，方法相同，顯係基於概括犯意而為，應依連續犯規定論以一罪，並加重
    其刑。再右揭偽造印文罪與偽造特種文書罪間，具有方法結果之牽連關係，應從
    一重之偽造印文罪論處。公訴意旨雖疏未論及被告偽造印文之犯行，惟此偽造印
    文犯行與起訴之偽造特種文書罪間，如上所述，屬牽連犯之裁判上一罪關係，本
    院自得併予審究，並為變更起訴法條之諭知。又移送併辦偽造許棋湧名義之執業
    登記證之行為，與起訴偽造周錦樹名義之執業登記證之行為，如上所述具有連續
    犯之裁判上一罪關係，是移送併辦部分自為起訴效力所及，本院對此亦得一併審
    理。被告與朱萬子、周錦樹間及被告與朱萬子、許棋湧、楊志培間，就上開犯行
    ，有犯意聯絡及行為分擔，為共同正犯。原審據以論科，原非無見，惟原審未能
    審及移送併辦部分，自有未合。檢察官執此上訴指摘原判決不當，請求撤銷改判
    ，為有理由。原審判決既有上揭可議之處，自應由本院撤銷改判。爰審酌被告之
    品行、犯罪動機、目的、手段、所生之危害及犯後態度尚佳等一切情狀，量處有
    期徒刑陸月，並諭知易科罰金之折算標準。
三、本件偽造台北縣營業小客車駕駛人執業登記二張，係共犯周錦樹、許棋湧犯罪所
    得而屬渠等所有之物，爰依刑法第三十八條第一項第三款之規定沒收。至其上之
    印文，已包括於上開偽造之營業小客車駕駛人執業登記證內，故不另為沒收之諭
    知，併此敘明。
據上論斷，應依刑事訴訟法第三百六十九條第一項前段、第三百六十四條、第二百九
十九條第一項前段、第三百條，刑法第二十八條、第五十六條、第二百十二條、第二
百十七條第一項、第五十五條、第三十八條第一項第三款、第四十一條第一項、罰金
罰鍰提高標準條例第一條前段、第二條，判決如主文。
案經檢察官吳慎志到庭執行職務。
中    華    民    國      九十      年      十二      月      十四      日
                              臺灣高等法院刑事第二十四庭
                                  審判長法  官  陳  貽  男
                                        法  官  李  世  貴
                                        法  官  陳  憲  裕
右正本證明與原本無異。
不得上訴。
                                        書記官  劉  育  妃
中    華    民    國      九十    年      十二      月        十八      日
附錄本案論罪科刑法條全文：
刑法第二百十二條：
偽造、變造護照、旅券、免許證、特許證及關於品行、能力、服務或其他相類之證書
、介紹書，足以生損害於公眾或他人者，處一年以下有期徒刑、拘役或三百元以下罰
金。
刑法第二百十七條第一項：
偽造印章、印文或署押，足以生損害於公眾或他人者，處三年以下有期徒刑。


司法院資訊處製作；財團法人民間司法改革基金會備份。
